臺灣板橋地方法院刑事判決　　　　　　　95年度訴字第3254號
公　訴　人　臺灣板橋地方法院檢察署檢察官
被　　　告　甲○○
上列被告因違反毒品危害防制條例案件，經檢察官提起公訴（95
年度毒偵字第6697號）暨移送併案審理（95年度毒偵字第6516號
、95年度毒偵字第6788號），本院受理後被告為有罪之陳述，經
合議庭裁定由受命法官獨任進行簡式審判程序，判決如下：
    主  文
甲○○連續施用第一級毒品，累犯，處有期徒刑壹年。扣案之第
一級毒品海洛因淨重零點陸貳公克沒收銷燬。
    事  實
一、甲○○前於88年間因施用毒品案件，經本院以88年度毒聲字
    第819 號裁定送觀察、勒戒結果，認有繼續施用毒品之傾向
    ，經本院以88年度毒聲字第1582號裁定令入戒治處所施以強
    制戒治，並於88年3 月9 日開始戒治，同年8 月19日停止戒
    治所餘期間付保護管束，嗣因撤銷停止戒治，復入戒治處所
    施以強制戒治，迄90年3 月19日執行完畢（接續執行另案有
    期徒刑，於90年7 月20日出監），經臺灣板橋地方法院檢察
    署檢察官於90年4 月10日以90年度戒毒偵字第275 號為不起
    訴處分確定。又甲○○前於88年間因犯偽造文書罪，經本院
    於89年10月19日以89年度易緝字第228 號判處有期徒刑四月
    ，於89年12月27日確定，於90年7 月19日執行完畢（於本件
    構成累犯）。復於93年間因施用第一級、第二級毒品案件，
    經本院於94年11月30日以94年度訴緝字第193 號就施用第一
    、二級毒品部分分別判處有期徒刑九月、六月，應執行有期
    徒刑一年二月，並經臺灣高等法院於95年8 月23日以95年度
    上訴字第334 號駁回上訴，於95年10月16日確定，尚待執行
    。猶不知悔改，竟仍基於施用第一級毒品海洛因之概括犯意
    ，自94年8 月間某日起至95年6 月30日中午12時許止，在臺
    北縣三重市○○街93巷60號5 樓、同縣市○○街60號11樓之
    3 等處，以注射針筒注入體內之方式連續施用第一級毒品海
    洛因多次。嗣先後於(一)94年10月25日下午5 時45分許，在臺
    北市○○區○○街與長泰街口為警查獲；(二)95年4 月28日上
    午10時許，在臺北縣蘆洲市○○○路42號前為警查獲，並扣
    得其所有供己施用之第一級毒品海洛因淨重0.62公克；(三)95
    年7 月1 日上午11時30分許，在臺北縣三重市○○街93巷60
    號5 樓為警查獲，且均經警採尿驗悉。
二、案經臺北市政府警察局萬華分局報請臺灣板橋地方法院檢察
    署檢察官偵查起訴暨移送併案審理，經本院合議庭裁定以簡
    式審判程序審理。
    理  由
一、訊據被告甲○○於本院審理時對其於上揭時、地，連續施用
    第一級毒品海洛因多次之犯行，業已坦承不諱，又被告經警
    詢問後所採集之尿液經送檢驗結果，均呈施用第一級毒品海
    洛因之陽性反應，有臺灣檢驗科技股份有限公司於94年11月
    9 日、95年5 月11日、95年7 月18日出具之濫用藥物尿液檢
    驗報告各一件附卷可稽。而扣案之白粉，經送法務部調查局
    鑑驗結果，確含第一級毒品海洛因成分，淨重0.62公克，有
    該局95年5 月26日調科壹字第06001184300 號鑑定書一件在
    卷可參。再者，被告前於88年間因施用毒品案件，經本院以
    88年度毒聲字第819 號裁定送觀察、勒戒結果，認有繼續施
    用毒品之傾向，經本院以88年度毒聲字第1582號裁定令入戒
    治處所施以強制戒治，並於88年3 月9 日開始戒治，同年8
    月19日停止戒治所餘期間付保護管束，嗣因撤銷停止戒治，
    復入戒治處所施以強制戒治，迄90年3 月19日執行完畢（接
    續執行另案有期徒刑，於90年7 月20日出監），經臺灣板橋
    地方法院檢察署檢察官於90年4 月10日以90年度戒毒偵字第
    275 號為不起訴處分確定，有臺灣高等法院被告前案紀錄表
    附卷可按，是被告乃經強制戒治執行完畢釋放後，五年內再
    犯施用毒品之犯行，至為灼然。綜上，足認被告自白與事實
    相符，罪證明確，犯行洵堪認定。
二、按行為後法律有變更者，適用行為時之法律。但行為後之法
    律有利於行為人者，適用最有利於行為人之法律，刑法第2
    條第1 項定有明文。質言之，行為後法律有變更者，應將行
    為時之法律與裁判時之法律比較適用最有利於行為人之法律
    。又比較新舊法時，應就罪刑有關之共犯、未遂犯、想像競
    合犯、牽連犯、連續犯、結合犯，以及累犯加重、自首減輕
    暨其他法定加減事由（如身分加減）與加減比例等一切規定
    ，綜其全部罪刑之結果而為比較，再適用有利於行為人之法
    律處斷，而不得一部割裂分別適用不同之新舊法（最高法院
    24年上字第4634號、29年度上字第964 號判例意旨、95年第
    8 次刑事庭會議決議參照）。被告行為後，刑法業經修正，
    並於94年2 月2 日經總統以華總一義字第09400014901 號令
    公布，刑法施行法亦於95年6 月14日經總統以華總一義字第
    09500085181 號令增訂刑法施行法第1 條之1 ，並均自95年
    7 月1 日施行，爰就本件新舊法比較情形論述如下：(一)修正
    後刑法第56條已刪除連續犯之規定，是本件被告多次施用第
    一級毒品之犯行即應按數罪之規定併罰；惟如依修正刪除前
    之連續犯規定，則應各依修正前刑法第56條規定以一罪論，
    但得加重其刑至二分之一，依數罪併罰之結果，顯較諸以一
    罪論而加重其刑至二分之一之結果不利於被告；比較新舊法
    結果，以舊法較有利於行為人，故依刑法第2 條第1 項前段
    規定，自應適用行為時之法律即修正前刑法第56條關於連續
    犯之規定論處。(二)關於刑法第47條累犯之規定，修正後刑法
    第47條第1 項規定「受徒刑之執行完畢，或一部之執行而赦
    免後，五年以內故意再犯有期徒刑以上之罪者，為累犯，加
    重本刑至二分之一。」、修正後刑法第49條規定「累犯之規
    定，於前所犯罪在外國法院受裁判者，不適用之。」，與修
    正前刑法第47條規定「受有期徒刑之執行完畢，或受無期徒
    刑或有期徒刑一部之執行而赦免後，五年以內再犯有期徒刑
    以上之罪者，為累犯，加重本刑至二分之一。」、修正前刑
    法第49條規定「累犯之規定，於前所犯罪依軍法或於外國法
    院受裁判者，不適用之。」不同。修正後刑法關於累犯之規
    定，其五年以內再犯之罪以故意犯為限，始應論以累犯，惟
    如前案係依軍法審判者，亦應論以累犯。修正前刑法關於累
    犯之規定，其五年以內再犯之罪以有期徒刑以上之罪（不分
    故意犯或過失犯），均應論以累犯，惟如前案係依軍法審判
    者，則不應論以累犯。而新舊法比較，應綜其全部之結果，
    而為比較，本案被告有如事實欄所述之前科及刑之執行情形
    ，其於有期徒刑執行完畢，五年以內故意再犯本件有期徒刑
    以上之罪，不論依新舊法規定，均應論以累犯，比較新舊法
    結果，並無有利或不利之情形，故依刑法第2 條第1 項前段
    規定，本件關於被告是否構成累犯之適用，自應適用行為時
    之法律即修正前刑法第47條規定。(三)茲綜其全部之結果而為
    比較，修正後刑法並非較有利於被告，應依刑法第2 條第1
    項前段規定，一體適用修正前即行為時之法律。
三、查海洛因係毒品危害防制條例第2 條第2 項第1 款所列之第
    一級毒品。核被告所為，係犯毒品危害防制條例第10條第1
    項之施用第一級毒品罪。被告於施用毒品海洛因而持有該毒
    品之低度行為，應為施用之高度行為所吸收，不另論罪。又
    公訴人起訴之犯罪事實雖未敘及被告自94年10月25日該次為
    警查獲後至95年6 月30日中午12時許止施用第一級毒品海洛
    因之犯行，然該部分事實與公訴人起訴之犯罪事實既具連續
    犯裁判上一罪關係，應為起訴效力所及，本院自得一併予以
    審究。被告先後多次施用第一級毒品之犯行，時間緊密，犯
    罪構成要件相同，顯係基於概括犯意為之，為連續犯，依修
    正前刑法第56條規定，以一罪論，並加重其刑。查被告前於
    88年間因犯偽造文書罪，經本院於89年10月19日以88年度易
    緝字第228 號判處有期徒刑四月，於89年12月27日確定，於
    90年7 月19日執行完畢，有臺灣高等法院被告前案紀錄表在
    卷可按，其於有期徒刑執行完畢後五年以內再犯本案之罪，
    係屬累犯，應依修正前刑法第47條之規定加重其刑，併依法
    遞加重之。爰審酌被告年值青壯，不思尋求正當之身心發展
    ，前曾有毒品前科，仍不知警惕，竟又施用足以導致精神障
    礙、性格異常，甚至造成生命危險之毒品，戕害一己之身心
    健康，對社會治安可能之危害程度非微，兼衡本件犯罪時間
    長短及其於犯罪後尚能坦承犯行等一切情狀，量處如主文所
    示之刑，以示懲儆。
四、扣案之第一級毒品海洛因淨重0.62公克，係查獲之毒品，不
    問屬於犯人與否，爰依毒品危害防制條例第18條第1 項前段
    規定，併予宣告沒收銷燬。
據上論斷，應依刑事訴訟法第273 條之1 第1 項、第299 條第1
項前段，毒品危害防制條例第10條第1 項、第18條第1 項前段，
刑法第11條前段、第2 條第1 項前段、修正前刑法第56條、修正
前刑法第47條，判決如主文。
本案經檢察官蔡元仕到庭執行職務
中　　華　　民　　國　　96　　年　　3 　　月　　20　　日
                  刑事第一庭    法  官  張江澤
以上正本證明與原本無異。
如不服本判決，應於判決送達後10日內，向本院提出上訴狀。
                                書記官  林怡秀
中　　華　　民　　國　　96　　年　　3 　　月　　20　　日
附錄本案論罪科刑法條全文：
毒品危害防制條例第10條
施用第一級毒品者，處六月以上五年以下有期徒刑。
施用第二級毒品者，處三年以下有期徒刑。
